【裁判字號】    98,消債更,84
【裁判日期】    980629
【裁判案由】    更生事件
【裁判全文】
臺灣板橋地方法院民事裁定            98年度消債更字第84號
聲  請  人  甲○○
上列當事人因消費者債務清理事件聲請更生，本院裁定如下：
    主  文
聲請人甲○○自中華民國九十八年六月三十日下午四時起開始更
生程序。
命司法事務官進行本件更生程序。
    理  由
一、按債務人與金融機構協商成立者，不可聲請更生或清算。但
    因不可歸責於己之事由，致履行顯有重大困難者，不在此限
    ；本條例施行前，債務人依金融主管機關協調成立之中華民
    國銀行公會會員辦理消費金融案件無擔保債務協商機制與金
    融機構成立之協商，準用前項之規定，消費者債務清理條例
    第151條第 5項、第6項分別定有明文；再按法院開始更生程
    序之裁定，應載明其年、月、日、時，並即時發生效力；法
    院裁定開始更生或清算程序後，得命司法事務官進行更生或
    清算程序，復為同條例第45條第1項、第16條第1項前段所明
    定。
二、本件聲請意旨略以：聲請人目前債務總金額為新臺幣（下同
    ）3,410,619 元，有不能清償債務之情事，消費者債務清理
    條例施行前，曾於民國95年間依照中華民國銀行公會會員辦
    理消費金融案件無擔保債務協商機制，與最大債權金融機構
    安泰商業銀行股份有限公司（下稱安泰銀行）達成協商，雙
    方約定聲請人自95年10月起，分120期，利率 4%，每月10日
    以35,452元，依各債權銀行債權金額比例清償各項債務，至
    全部清償為止，而協商時聲請人於暉展科技股份有限公司擔
    任會計，每月收入僅22,000元，前開協商款項明顯高於其每
    月可得之收入，而安泰銀行未適度考量聲請人收入及基本生
    活開銷，致其在清償6期後於96年3月毀諾，是有不可歸責於
    己致履行顯有重大困難之事由（見本院卷第14至15頁），且
    其無擔保或無優先權之債務總額未逾 1,200萬元，復未經法
    院裁定開始清算程序或宣告破產，依法自得聲請更生程序；
    再進入更生程序之後，其願以6年分72期，每期清償3,000元
    之方式履債，計清償總額可達 216,000元，為其目前無擔保
    債務總額之6.3%（見本院卷第60頁），懇請裁定開始更生等
    語。
三、查聲請人之主張，據其財團法人金融聯合徵信中心債權人清
    冊、當事人綜合信用報告、協商協議書、勞工保險被保險人
    投保資料表付卷可憑，並有安泰銀行98年 2月23日民事陳報
    狀所附之「收入證明切結書」可證（見本院卷第66頁），蓋
    安泰銀行於協商當時未預留聲請人之必要生活費用，致擬定
    出聲請人不足以負擔之還款方案，造成聲請人因無力履行而
    生毀諾情事，顯與憲法第 6條保障人民生存權意旨不符，聲
    請人為求儘速脫免高額欠款催收壓力致不得不接受上開不足
    以維持其最低基本生活所需之協商條款，衡諸消費者債務清
    理條例係旨在使陷於經濟上困境之消費者，得以謀求更生機
    會，並妥適調整債權人及利害關係人權利義務關係之立法目
    的（見消費者債務清理條例第 1條立法理由），且於本條例
    施行前，債權銀行乃具有經濟上強勢地位，債務人尚欠缺適
    當消費者債務更生途徑以觀，尚不能謂債務人同意接受上開
    根本無力履行協商條款之情狀，有何加以非難之必要，自屬
    不可歸責於聲請人之事由，而本件復查無消費者債務清理條
    例第6條第 3項、第8條或第46條各款所定駁回更生聲請之事
    由存在，則聲請人聲請更生，應屬有據，爰依上開規定命司
    法事務官進行本件更生程序，裁定如主文。
四、再進入更生程序之後，聲請人應另提出足以為債權人會議可
    決或經法院認為公允之更生方案以供採擇，俾免更生程序進
    行至依消費者債務清理條例第61條規定應行清算之程序，附
    此說明。
中    華    民    國    98    年    6     月    29    日
                  民事第三庭  法  官  何君豪
上為正本係照原本作成
本件不得抗告
本裁定已於98年6月30日下午4時公告。
中    華    民    國    98    年    6     月    29    日
                              書記官  黃琴茜


司法院資訊處製作；財團法人民間司法改革基金會備份。
